【裁判字號】    98,沙簡上,250
【裁判日期】    980803
【裁判案由】    詐欺
【裁判全文】
臺灣臺中地方法院刑事判決           98年度沙簡上字第250號
上  訴  人  臺灣臺中地方法院檢察署檢察官
被      告  己○○
上列上訴人因被告詐欺案件，不服本院沙鹿簡易庭98年度沙簡字
第66號中華民國98年1月21日第1審刑事簡易判決（聲請案號：臺
灣臺中地方法院檢察署 97年度偵字第26857號）提起上訴及移送
併案審理（臺灣板橋地方法院檢察署98年度偵字第2152、6462號
），本院合議庭為第2審判決如下：
    主    文
原判決撤銷。
己○○幫助意圖為自己不法之所有，以詐術使人將本人之物交付
，處有期徒刑肆月，如易科罰金，以新臺幣壹仟元折算壹日。
    犯罪事實
一、己○○在可預見不詳姓名成年男子刻意蒐集他人銀行存摺、
    提款卡使用，將可能藉由蒐集之銀行存摺、提款卡，遂行其
    詐欺取財犯罪之目的，而其發生並不違背自己本意的情況下
    ，基於幫助該成年男子犯詐欺取財罪之不確定故意，於民國
    97年9月初某日，在臺中市 SOGO百貨附近，將其向合作金庫
    銀行豐原分行申請開立之帳號 0000000000000號存款帳戶的
    存摺、提款卡，連同存摺密碼、提款卡密碼，以新臺幣（下
    同）2000元的價格，出售與該成年男子，作為該成年男子及
    詐欺取財供被害人匯款之指定匯款帳戶。該成年男子與其所
    屬之詐欺取財集團成員，遂共同基於意圖為自己不法所有之
    犯意聯絡，為下列詐欺取財犯行：
（一）丙○○於 97年9月8日12時許，在宜蘭縣宜蘭市○○路○段
      21號 3樓住處，上網至雅虎奇摩拍賣網站，誤信該詐欺取
      財集團在網站刊登出售SONY筆記型電腦的訊息，依對方指
      示於同日12時25分許，在臺中縣沙鹿鎮鎮○路○段336號（
      沙鹿鎮農會北勢辦事處），由其朋友母親謝王美善代為匯
      款 2萬元至己○○上開帳戶，購買上開筆記型電腦。嗣因
      丙○○於同年月 9日，再次上網至雅虎奇摩拍賣網站，發
      現刊登該訊息的帳號，遭到雅虎奇摩拍賣網站停權，始知
      悉受騙。
（二）壬○○於 97年9月8日10時許，在桃園縣中壢市○○路○段
      243巷21弄50號3樓住處，上網至雅虎奇摩拍賣網站，誤信
      該詐欺取財集團在網站刊登競標月餅提領券的訊息，依對
      方指示於同日在網路轉帳2000元至己○○上開帳戶，購買
      上開月餅提領券。嗣因壬○○遲遲未收到月餅提領券，乃
      撥打賣家於網路上所留之電話，均無法接通，始知悉受騙
      。
（三）甲○○於97年9月8日12時50分許，在臺中市南屯區○○○○路309號 1樓，上網至雅虎奇摩拍賣網站，誤信該詐欺取
      財集團在網站刊登出售筆記型電腦的訊息，依對方指示於
      同日 15時10分許，在臺中市南屯區○○○路與文心南5路
      口萊爾富便利商店，以自動櫃員機匯款 2萬4500元至己○○上開帳戶，購買上開筆記型電腦。嗣因甲○○於同年月
      9 日，再次上網至雅虎奇摩拍賣網站，發現刊登該訊息的
      帳號，遭到雅虎奇摩拍賣網站停權，始知悉受騙。
（四）戊○○於 97年9月8日10時27分許，在新竹市○區○○路8
      巷1弄 19號住處，上網至雅虎奇摩拍賣網站，誤信該詐欺
      取財集團在網站刊登出售花蓮海洋公園門票的訊息，依對
      方指示於同日13時9分許，在新竹市○○路3號7-11便利商
      店，以自動櫃員機匯款2672元至己○○上開帳戶，購買上
      開花蓮海洋公園門票 4張。嗣因戊○○遲遲未能收到上開
      票券，始知悉受騙。
（五）癸○○於 97年9月9日9時許，在高雄縣鳳山市○○○路178
      巷6 號，上網至雅虎奇摩拍賣網站，誤信該詐欺取財集團
      在網站刊登出售NOKIA廠牌N82型手機的訊息，依對方指示
      於同日在高雄縣鳳山市合作金庫銀行，匯款7000元至己○○上開帳戶，購買上開筆記型電腦。嗣因癸○○遲遲未能
      收到上開手機，始知悉受騙。
（六）乙○○於97年9月8日，在高雄市鼓山區○○○○路212號，
      上網至雅虎奇摩拍賣網站，誤信該詐欺取財集團在網站刊
      登出售手機的訊息，依對方指示於同年月9日9時40分許，
      在高雄市鼓山區○○○路1020號郵局，匯款 1萬100元至己○○上開帳戶，購買上開手機。嗣因乙○○於同年月 9日
      接獲雅虎奇摩公司通知，始知悉受騙。
（七）辛○○於97年9月8日16時4分許，在臺北縣新莊市○○路○
      段109號11樓之1，上網至雅虎奇摩拍賣網站，誤信該詐欺
      取財集團在網站刊登出售SOGO禮券的訊息，依對方指示於
      同月9日2時許，匯款8800元至己○○上開帳戶，購買上開
      禮券。嗣因辛○○於同年月 9日，以電話聯絡該雅虎奇摩
      拍賣網站上的賣家，發現電話無法接通，始知悉受騙。
（八）丁○○於97年9月8日15時46分許，在臺北縣三峽鎮○○路
      211巷 25號，上網至雅虎奇摩拍賣網站，誤信該詐欺取財
      集團在網站刊登出售 SONY ERICSSON手機的訊息，依對方
      指示於同日15時53分許，以網路轉帳5000元至己○○上開
      帳戶，購買上開手機。嗣因丁○○遲遲未能收到上開手機
      於同年月 9日，再次上網至雅虎奇摩拍賣網站，發現刊登
      該訊息的帳號，遭到雅虎奇摩拍賣網站停權，始知悉受騙
      。
（九）庚○○於97年9月7日12時許，在臺北縣蘆洲市○○街56號
      3 樓，上網至雅虎奇摩拍賣網站，誤信該詐欺取財集團在
      網站刊登出售NDSL遊戲機的訊息，依對方指示於同日在臺
      北縣蘆洲市永豐銀行東蘆洲分行，匯款3950元至己○○上
      開帳戶，購買上開遊戲機。嗣因庚○○遲遲未收到上開遊
      戲機，且賣家都沒有回應，始知悉受騙。
二、案經宜蘭縣政府警察局宜蘭分局報告臺灣臺中地方法院檢察
    署檢察官聲請簡易判決處刑及移送併案審理。
    理    由
一、證據能力部分：
（一）按被告以外之人於審判外之陳述，雖不符刑事訴訟法第15
      9條之1至之4等4條之規定，而經當事人於審判程序同意作
      為證據，法院審酌該言詞陳述或書面陳述作成時之情況，
      認為適當者，亦得為證據；當事人、代理人或辯護人於法
      院調查證據時，知有刑事訴訟法第159條第1項不得為證據
      之情形，而未於言詞辯論終結前聲明異議者，視為有前項
      之同意，同法第159條之5定有明文。本案所引用之供述證
      據，其性質屬證人於審判外的陳述，而為傳聞證據，且查
      無符合刑事訴訟法第159條之1至之4等前4條之情形者，原
      雖無證據能力，然上開供述證據內容，業經本院審理時予
      以提示並告以要旨，且經檢察官及被告表示意見。當事人
      已知上述供述證據乃傳聞證據，且均未於言詞辯論終結前
      ，對該內容異議，依上開規定，已擬制同意其有證據能力
      ，本院審酌上開供述證據作成時，並無人情施壓或干擾，
      亦無不當取供之情形，認為以之作為本案之證據亦屬適當
      ，而有證據能力。
（二）除法律另有規定外，實施刑事訴訟程序之公務員因違背法
      定程序取得之證據，其有無證據能力之認定，應審酌人權
      保障及公共利益之均衡維護，刑事訴訟法第158之4定有明
      文。惟本案所引用之非供述證據，並無證據證明係實施刑
      事訴訟程序之公務員違背法定程序所取得，自應認均具有
      證據能力。
二、認定犯罪事實所依憑之證據：
（一）上開犯罪事實，業據被告己○○於本院審理時坦承不諱，
      ，核與證人丙○○、壬○○、甲○○、戊○○、癸○○、
      乙○○、辛○○、丁○○及庚○○於警詢時證述詐欺取財
      集團使用詐術向渠等詐騙款項，及渠等匯款至被告上開銀
      行帳戶等情節相符。此外，並有合作金庫商業銀行豐原分
      行97年10月2日合金豐存字第0970004244號、97年9月25日
      合金豐存字第0970004159號函覆之被告上開銀行帳戶開戶
      基本資料及交易明細表、沙鹿鎮農會匯款委託書（謝王美
      善匯款）、郵政跨行匯款申請書（乙○○匯款）、華南商
      業銀行網路 ATM交易明細查詢（丁○○匯款）、中國信託
      自動櫃員機交易明細（戊○○匯款）、合作金庫銀行存款
      憑款（癸○○匯款）、存摺內頁（辛○○匯款）、永豐銀
      行自動櫃員機交易明細（庚○○匯款）、雅虎奇摩拍賣網
      頁列印在卷可稽，堪認被告上開陳述確與事實相符。
（二）按刑法關於犯罪之故意，係採希望主義，於直接故意，須
      行為人對於構成犯罪之事實，具備明知及有意使其發生之
      兩個要件；於間接故意，須行為人對於構成犯罪之事實，
      具備預見其發生及其發生不違背行為人本意之兩個要件（
      最高法院 22年上字第429號判例參照）。銀行存款帳戶的
      存摺及提款卡僅係供使用人作為存款、提款、匯款或轉帳
      之工具，且一般人在正常情況下，均得自行向銀行申請開
      立存款帳戶，而領取帳戶存摺及提款卡使用，並無任何特
      定身分之限制。苟非意在將該存款帳戶作為犯罪之不法目
      的或掩飾真實身分，實無蒐集他人存款帳戶存摺或提款卡
      之必要，是銀行存款帳戶的存摺及提款卡，並無客觀之經
      濟價值或交換價值。顯然被告將上開銀行存款帳戶的存摺
      、提款卡、連同存摺密碼、提款卡密碼，出售給不詳姓名
      成年男子使用之際，已預見該成年男子將藉由蒐集之銀行
      存摺、提款卡、存摺密碼及提款卡密碼，遂行其犯罪之目
      的，而其發生並不違背被告的本意，至為明顯。
（三）而被害人丙○○、壬○○、甲○○、戊○○、癸○○、乙○○、辛○○、丁○○及庚○○僅透過網路或電話與歹徒
      洽詢網路拍賣交易等相關事宜，並未直接與歹徒見面，亦
      未曾見過被告或詐欺取財集團的成員，故本案並無任何積
      極證據證明被告係與該不詳姓名成年男子及其所屬詐欺取
      財集團，共同基於意圖為自己不法所有之犯意聯絡，亦無
      積極證據證明被告有參與上開詐欺取財罪構成要件之行為
      。被告既僅係以幫助之意思，參與詐欺取財罪構成要件以
      外之行為，自僅成立詐欺取財罪之幫助犯，並非共同正犯
      。
（四）綜上所述，本案事證明確，被告犯行洵堪認定。
二、論罪科刑：
（一）按刑法上之幫助犯，係指以幫助之意思，對於正犯資以助
      力，而未參與實施犯罪之行為者而言（最高法院四十九年
      臺上字第七七號判例參照）。經查，詐欺取財集團成員意
      圖為自己不法之所有，以網路拍賣交易向被害人丙○○、
      壬○○、甲○○、戊○○、癸○○、乙○○、辛○○、丁○○及庚○○等人詐騙財物，致渠等陷於錯誤，而分別匯
      款至被告己○○上開銀行帳戶，核該詐欺取財集團成員所
      為，係犯刑法第339條第1項之詐欺取財罪。而被告雖提供
      其銀行存款帳戶的存摺、提款卡、存摺密碼及提款卡密碼
      ，供該不詳姓名成年男子及其所屬詐欺取財集團成員，以
      該銀行存款帳戶作為詐欺取財之匯款工具，然僅係以幫助
      之意思，參與刑法第339條第1項詐欺取財罪構成要件以外
      之行為，依刑法第 30條第1項規定，核其所為，係犯同法
      第339條第1項詐欺取財罪之幫助犯，爰均依刑法第30條第
      2項規定，按正犯之刑減輕之。被告以1販賣銀行帳戶之幫
      助行為，幫助詐欺取財集團成員遂行犯罪事實（一）至（
      九）之詐欺取財犯行，觸犯數個幫助詐欺取財罪名，為想
      像競合犯，依刑法第55條前段規定，應從重論以 1個幫助
      詐欺取財罪。又被告就犯罪事實（九）之幫助詐欺取財犯
      行，聲請簡易判決處刑意旨雖未論及，然與上開犯罪事實
      （一）至（八）之幫助詐欺取財部分，有想像競合犯裁判
      上 1罪關係，顯為聲請簡易判決處刑效力所及，本院自應
      併予審理。
（二）原審對於聲請簡易判決處刑之幫助詐欺取財犯行部分論罪
      科刑，固非無見，惟原判決對於聲請簡易判決處刑效力所
      及之犯罪事實（九）幫助詐欺取財犯行，未及予以一併審
      判，尚有未洽，是檢察官上訴意旨執以指摘原判決未及斟
      酌上開犯罪事實（九）之幫助詐欺取財犯行，非無理由，
      應由本院將原判決予以撤銷改判。
（三）爰審酌被告己○○前並無任何刑事前案紀錄，有臺灣高等
      法院被告前案紀錄表及臺灣臺中地方法院檢察署刑案資料
      查註紀錄表附卷可稽，堪認其犯案前品行尚佳，並斟酌被
      告將申請之銀行存款帳戶存摺、提款卡，連同存摺密碼及
      提款卡密碼，提供他人作為犯詐欺取財罪之匯款帳戶，助
      長犯罪之不良風氣，導致犯罪偵查之困難，犯罪動機可議
      ，犯罪行為殊屬不當，被告本身並未實際參與詐欺取財之
      犯行，責難性較輕及被告犯後業已坦承犯行，態度尚稱良
      好等一切情狀，量處如主文所示之刑，並諭知易科罰金之
      折算標準。另本件雖有併案情事，惟被告僅係立於販賣銀
      行帳戶，供詐欺集團成員作為詐欺取財犯罪被害人之匯款
      帳戶的幫助地位，對於詐欺取財集團成員詐欺之被害人數
      並無法掌握，且本件併案增加之被害人庚○○遭詐騙之款
      項為3950元，尚非甚鉅，而被告於原審之量刑，係以被告
      否認犯罪為基礎，與被告於本院業已坦承犯行，亦有所不
      同，是本院綜合上情，認維持原審之刑度，容屬適當，併
      予敘明。
據上論斷，應依刑事訴訟法第 455條之1第1項、第3項、第369條
第1項前段、第 364條、第299條第1項前段，刑法第30條、第339
條第1項、第55條前段、第41條第1項前段，刑法施行法第1條之1
第1項、第2項前段，判決如主文。
中    華    民    國    98    年    8     月    3     日
                  刑事第十三庭  審判長法  官  陳  得  利
                                      法  官  何  世  全
                                      法  官  黃  裕  仁
上正本證明與原本無異。
本件不得上訴。
中    華    民    國    98    年    8     月    3     日
                                      書記官  吳  慕  先
附錄本案論罪科刑法條全文：
中華民國刑法第339條第1項
意圖為自己或第三人不法之所有，以詐術使人將本人或第三人之
物交付者，處5年以下有期徒刑、拘役或科或併科 1000元以下罰
金。
中華民國刑法施行法第1條之1
中華民國94年1月7日刑法修正施行後，刑法分則編所定罰金之貨
幣單位為新臺幣。
94年1月7日刑法修正時，刑法分則編未修正之條文定有罰金者，
自94年1月7日刑法修正施行後，就其所定數額提高為30倍。但72
年6月26日至 94年1月7日新增或修正之條文，就其所定數額提高
為3倍。


司法院資訊處製作；財團法人民間司法改革基金會備份。
